【裁判字號】    95,台上,2574
【裁判日期】    950511
【裁判案由】    偽造有價證券
【裁判全文】
最高法院刑事判決            九十五年度台上字第二五七四號
    上  訴  人  甲○○
    選任辯護人  林辰彥律師
                施裕琛律師
                陳家慶律師
上列上訴人因偽造有價證券案件，不服台灣高等法院中華民國九
十五年三月七日第二審更審判決（九十五年度上更（二）字第三
四號，起訴案號：台灣台北地方法院檢察署八十八年度偵字第一
六○五（原判決誤為一六五○）號），提起上訴，本院判決如下
：
    主  文
上訴駁回。
    理  由
按刑事訴訟法第三百七十七條規定：上訴於第三審法院，非以判
決違背法令為理由不得為之；是提起第三審上訴，應以原判決違
背法令為理由，係屬法定要件。如果上訴理由狀並未依據卷內訴
訟資料具體指摘原判決不適用何種法則或如何適用不當，或所指
摘原判決違法情事，顯與法律規定得為第三審上訴理由之違法情
形不相適合時，均應認其上訴為違背法律上之程式，予以駁回。
本件原判決撤銷第一審之科刑判決，改判論上訴人甲○○連續意
圖供行使之用而偽造有價證券罪，處有期徒刑年貳月，已詳
認定犯罪事實之依據及憑以認定之理由，並對上訴人否認犯罪之
辯詞，如何不足採信，亦已依據卷內資料予以指駁；並說明上訴
人簽發如原判決附表二所示之支票，乃有權簽發，並非偽造，因
與論罪部分，公訴人認有連續犯之裁判上一罪關係，乃不另為無
罪之諭知，從形式上觀察，原判決並無違背法令情形。本件上訴
人上訴意旨謂：（一）、上訴人於民國七十六年間，擔任泓輝營
造股份有限公司（下稱泓輝公司）董事長，乃以泓輝公司董事長
身分，向前台灣省合作金庫長春支庫申設支票存款帳戶，並領取
支票使用，足證上訴人並非無權簽發上開帳戶之支票；又上訴人
未參與泓輝公司實際經營，該公司負責人於七十九年八月二十九
日變更登記為林天順，繼於八十一年七月十七日，復變更登記為
林芬芳，上訴人始終未獲告知，也未曾要求上訴人辦理交接，而
上訴人不諳法律，不知已無權簽發前此合法領用之支票，益證上
訴人委無偽造支票之犯意；況上訴人均以自己款項存入該支票帳
戶供執票人兌領，亦無任何執票人向泓輝公司主張權利，泓輝公
司並無損害發生，上訴人要無偽造支票之認識，至多僅屬過失，
原判決仍論處上訴人偽造有價證券罪刑，洵有未洽。（二）、上
訴人簽發如原判決附表一所示支票，均以自己名義蓋章於該等支
票上，從未偽造或盜用真正代表人之簽名、印章，自不應成立偽
造有價證券罪，原判決仍論處罪刑，適用法則顯有不當。（三）
、上訴人迭次辯稱，未曾接獲泓輝公司變更負責人之通知，伊不
知已無權簽發系爭支票，且所有供兌之款項悉由上訴人存入帳戶
，原審未傳訊證人林天順及泓輝公司負責人，以明瞭上訴人所辯
是否屬實，也未傳喚支票執票人，以了解執票人求償情形，難謂
無調查職責未盡之違法。（四）、上訴人簽發之系爭支票，面額
不大，未致生損害於泓輝公司，情節輕微，原判決未依刑法第五
十九條規定酌減其刑併為緩刑之諭知，復有判決不適用法則之違
背法令；請求撤銷原判決發回原審法院更為審理等語。惟查，原
判決依憑上訴人於原審自白其接獲泓輝公司變更負責人後之負責
人林天順告知，不得再簽發泓輝公司名義之支票後，仍連續簽發
如原判決附表一所示之支票，核與林天順於第一審法院之證述相
符，又有前台灣省合作金庫長春支庫八十九年二月二十一日合金
長春（89）字第○七四六號函所附之票據退票明細表等件在卷等
證據，資以認定上訴人連續犯有刑法第二百零一條第一項偽造有
價證券罪，難謂有認定事實不憑證據之違法。查上訴人於接獲林
天順告知不得再簽發泓輝公司名義之支票後，仍以該公司名義簽
發系爭支票持以行使，顯有偽造支票之認識，自屬故意偽造有價
證券，並非過失；雖系爭支票上亦蓋有上訴人私章，及上訴人不
諳法律，均無解其刑責，上訴意旨（一）、（二）均非適法之第
三審上訴理由。又刑事訴訟法第三百七十九條第十款所謂應調查
之證據，係指與待證事實有重要關係，在客觀上認為有調查之必
要者而言。上訴人已於原審自白犯罪，本件事證已臻明確，原審
不再傳訊林天順及泓輝公司負責人，不為無益之調查，不得指為
調查職責未盡。至系爭支票之執票人如何求償，與上訴人之成罪
無關，原審不傳訊該等執票人，尤無調查職責未盡之違背法令，
上訴意旨（三）亦非適法之第三審上訴理由。至刑法第五十九條
所定之酌量減輕其刑，必於犯罪之情狀，在客觀上足以引起一般
同情，認為即予宣告法定最低度之刑期，猶嫌過重者，始有其適
用。本件依原判決所認定之事實，上訴人連續偽造支票三十二張
持以行使，可見其犯罪之情狀，在客觀上顯不足以引起一般同情
，原判決未適用刑法第五十九條規定酌量減輕其刑，要無不適用
法則之違法。而緩刑之宣告，除應具備刑法第七十四條所定條件
外，並須有可認為以暫不執行刑罰為適當之情形，始得為之。原
判決量處上訴人有期徒刑三年二月，已不合宣告緩刑之條件，上
訴人不得以原判決未諭知緩刑指為違背法令。綜上所述，上訴人
上訴意旨，就原判決所為證據取捨及事實認定，任憑己見，漫言
爭辯；其他上訴意旨復屬與本件犯罪構成要件無關之細節，且未
依據卷內資料具體指摘原判決究係如何違背法令，亦非適法之上
訴理由，核與法定上訴第三審之形式要件不符，其上訴違背法律
上之程式，應予駁回。
據上論結，應依刑事訴訟法第三百九十五條前段，判決如主文。
中    華    民    國  九十五  年    五    月   十一   日
                      最高法院刑事第十二庭
                          審判長法官  林  永  茂
                                法官  洪  文  章
                                法官  蘇  振  堂
                                法官  蕭  仰  歸
                                法官  何  菁  莪
      本件正本證明與原本無異
                                      書  記  官
中    華    民    國  九十五  年    五    月   十六   日
                                                      J


司法院資訊處製作；財團法人民間司法改革基金會備份。
